【裁判字號】    96,訴,1174
【裁判日期】    970131
【裁判案由】    毒品危害防制條例
【裁判全文】
臺灣士林地方法院刑事判決              95年度訴字第703 號
公  訴  人  臺灣士林地方法院檢察署檢察官
被      告  甲○○
                    （另案於臺灣臺北監獄執行中）
上列被告因毒品危害防制條例案件，經檢察官提起公訴（95年度
毒偵字第450 號、第630 號、第902 號）及追加起訴，被告於準
備程序為有罪之陳述，經本院合議庭裁定由受命法官獨任進行簡
式審判程序，並判決如下：
    主  文
甲○○連續施用第一級毒品，累犯，處有期徒刑壹年貳月，減為
有期徒刑柒月。扣案第一級毒品海洛因包淨重零點貳貳公克沒
收銷毀之，海洛因殘渣袋玖個、注射針筒貳支、塑膠勺壹支、塑
膠袋壹個，均沒收；又連續施用第二級毒品，累犯，處有期徒刑
捌月，減為有期徒刑肆月；又施用第一級毒品，累犯，處有期徒
刑壹年，減為有期徒刑陸月。扣案注射針筒壹支、海洛因殘渣袋
伍個及分裝匙壹支均沒收；又施用第一級毒品，累犯，處有期徒
刑壹年貳月，減為有期徒刑柒月。扣案注射針筒壹支及海洛因殘
渣袋肆個均沒收；又施用第一級毒品，累犯，處有期徒刑壹年肆
月，減為有期徒刑捌月。應執行有期徒刑貳年肆月。扣案第一級
毒品海洛因包淨重零點貳貳公克沒收銷毀之，海洛因殘渣袋拾
捌個、注射針筒肆支、塑膠勺壹支、塑膠袋壹個、分裝匙壹支，
均沒收。
    事  實
一、甲○○前因違反毒品危害防制條例案件，經本院以88年毒聲
    字第986 號裁定送觀察、勒戒後，認無繼續施用毒品之傾向
    ，由臺灣士林地方法院檢察署檢察官以88年度偵字第5412號
    不起訴處分確定。嗣又因違反毒品危害防制條例案件，經臺
    灣花蓮地方法院以89年度毒聲字第1148號裁定送觀察、勒戒
    後，認有繼續施用毒品之傾向，而由該院以90年度毒聲字第
    213 號裁定令入戒治處所施以強制戒治，嗣經該院以90年度
    毒聲字第880 號裁定停止戒治，所餘戒治期間付保護管束，
    於90年10月30日停止戒治出所，所餘戒治期間交付保護管束
    ，於91年3 月12日保護管束期滿未經撤銷，視為強制戒治期
    滿執行完畢。其所犯施用毒品刑事部分，並經該院以90年度
    花簡字第147 號判處有期徒刑5 月確定，於91年12月22日有
    期徒刑執行完畢。又因施用第二級毒品安非他命案件，經本
    院以91年度易字第533 號判決處有期徒刑6 月確定。另因竊
    盜案件，由臺灣板橋地方法院以92年度簡字第2601號判決處
    有期徒刑6 月確定，前揭2 案接續執行，於93年7 月31日執
    行完畢。
二、詎甲○○猶不知悛悔，於前案強制戒治執行完畢釋放後5年
    內，復基於施用第一級毒品海洛因之概括犯意，於94年8 、
    9 月間某日起至95年6 月26日某時止，在其臺北縣汐止市○
    ○路81巷25號居處內，以將海洛因摻水稀釋置入注射針筒內
    ，注射於手臂血管之方式，每每3 、4 天施用1 次之頻率，
    連續施用第一級毒品海洛因多次；另基於施用第二級毒品安
    非他命之概括犯意，分別於95年2 月5 日、95年4 月22日，
    在其臺北縣汐止市○○路81巷25號居處內，以將安非他命置
    放於鋁箔紙內燒烤吸食煙霧之方式，連續施用第二級毒品安
    非他命2 次。嗣於下列時地為警查獲：(一)95年2 月5 日下午
    3 時50分許，在臺北縣汐止市○○路39號頂好超市前，為警
    盤檢查獲，並當場扣得第一級毒品海洛因3 包（淨重0.22公
    克）；(二)95年3 月5 日晚間9 時20分許，因涉竊盜案件為警
    在前揭居處查獲，並當場扣得海洛因殘渣袋1 個；(三)95年4
    月23日下午1 時許，為警在其前揭居處搜索查獲，並當場扣
    得注射針筒2 支及海洛因殘渣袋4 個。(四)95年5 月18日下午
    6 時許，因另涉竊盜案件在上開居處後門為警緝獲，並自其
    身上扣得海洛因殘渣袋4 個。(五)95年6 月28日晚間8 時55分
    許，為警在彰化縣二林鎮○○路○ 段110 號查獲，並扣得塑
    膠勺1 支、塑膠袋1 個。
三、甲○○於前案強制戒治執行完畢釋放後5 年內，基於施用第
    一級毒品海洛因之犯意，於95年8 月13日，在臺北縣汐止市
    ○○路81巷25號居處，以針筒注射方式，施用第一級毒品海
    洛因1 次，嗣於95年8 月18日，為警扣得注射針筒1 支及海
    洛因殘渣袋4 個等物；另基於施用第一級毒品海洛因之犯意
    ，於95年8 月14日採尿往前回溯120 小時內某時，在不詳地
    點，以不詳方式，施用第一級毒品海洛因1 次，嗣於95 年8
    月14日22時18分許，其因另涉竊盜案件為警在臺北縣汐止市
    ○○街91號前緝獲，並扣得注射針筒1 支、海洛因殘渣袋5
    個及分裝匙1 支等物；又基於施用第一級毒品海洛因之犯意
    ，於95年10月19日某時，在其位於臺北縣汐止市○○○路○
    段70巷4 號住處，以將海洛因摻水稀釋置入注射針筒內，注
    射於手臂血管之方式，施用第一級毒品海洛因1 次。嗣於95
    年10月20日下午3 時30分許，為警在臺北市松山區○○○路
    103 巷26號2 樓因另涉竊盜罪嫌而查獲，並經其同意採集尿
    液後送毒品鑑定，鑑定結果呈毒品海洛因陽性反應，始查悉
    上情。
四、案經臺北市政府警察局信義分局及臺北縣政府警察局汐止分
    局報告臺灣士林地方法院檢察署檢察官偵查起訴及追加起訴
    。
    理  由
一、本件被告所犯非死刑、無期徒刑或最輕本刑有期徒刑3 年以
    上之罪，亦非高等法院管轄第一審案件，且於準備程序進行
    中，被告先就被訴事實為有罪之陳述，經告知被告簡式審判
    程序之旨，並聽取檢察官、被告之意見後，本院合議庭裁定
    由受命法官進行簡式審判程序，是本件之證據調查，依刑事
    訴訟法第273 條之2 規定，不受同法第159 條第1 項、第16
    1 條之2 、第161 條之3 、第163 條之1 及第164 條至第17
    0 條規定之限制，合先敘明。
二、上揭犯罪事實，業據被告甲○○於警詢、偵查及本院審理時
    均坦承不諱（見95年度毒偵字第450 號卷第11至第13頁、第
    36至第37頁、95年度毒偵字第630 號卷第13至第16頁、第35
    至第36頁、95年度毒偵字第902 號卷第6 至第12頁、第21至
    第22頁、95年度毒偵字第1053號卷第6 至第9 頁、95年度毒
    偵字第2687號卷第4 至第7 頁、第31至第32頁、95年度毒偵
    字第1678號卷第5 至第8 頁、95年度毒偵字第2236號卷第3
    至第5 頁、本院卷第101 頁、第140 頁、第217 至第223 頁
    、第245 至第247 頁），而被告先後多次經警查獲時所採集
    尿液，經送如附表所示鑑驗機關以酵素免疫分析法初步檢驗
    ，再以氣相層析質譜儀確認檢驗後，鑑驗結果均呈安非他命
    類、鴉片類陽性反應，亦有如附表所示濫用藥物尿液檢驗報
    告在卷可稽，並有第一級毒品海洛因3 包（淨重0.22公克）
    ，海洛因殘渣袋18個、注射針筒4 支、塑膠勺1 支、塑膠袋
    1 個、分裝匙1 支扣案可資佐證，而前開第一級毒品海洛因
    3 包，經送法務部調查局以氣相層析質譜分析法檢驗，均檢
    出第一級毒品海洛因成分，亦有法務部調查局95年6 月22日
    調科壹字第040004381 號鑑定書存卷可參（見本院卷第20頁
    ），是被告自白分別施用第一級毒品海洛因及第二級毒品安
    非他命，應認與事實相符，而可採信，本件事證明確，被告
    施用第一級毒品海洛因及第二級毒品安非他命之犯行，洵堪
    認定。又被告有事實欄一所示施用毒品經送觀察、勒戒及強
    制戒治之前科紀錄，有臺灣士林地方法院檢察署88年度偵字
    第5412號不起訴處分書、91年度毒偵字第586 號起訴書、臺
    灣花蓮地方法院檢察署89年度毒偵字第1110號聲請簡易判決
    處刑書、臺灣花蓮地方法院90年度花簡字第147 號刑事簡易
    判決、本院91年度易字第53 3號刑事判決（見95年度毒偵字
    第450 號卷第62至第69頁）及臺灣高等法院被告前案紀錄表
    在卷可憑（見本院卷第5 至第12頁），是被告於前次強制戒
    治執行完畢釋放後5 年內，再犯本件施用第一級及第二級毒
    品之罪，堪以認定，應依法論科。
三、被告行為後，刑法業於94年2 月2 日經總統以華總一義字第
    09400014901 號令修正公布，並於95年7 月1 日施行，參酌
    最高法院95年5 月23日刑事庭第8 次會議決議，修正後刑法
    第2 條第1 項之規定，係規範行為後法律變更所生新舊法律
    比較適用之準據法，於刑法施行後，應適用修正後刑法第2
    條第1 項之規定，為「從舊從輕」之比較。另於比較時應就
    罪刑有關之共犯、未遂犯、想像競合犯、牽連犯、連續犯、
    結合犯，以及累犯加重、自首減輕暨其他法定加減原因（如
    身分加減）與加減比例等一切情形，本於統一性及整體性原
    則，綜其全部罪刑之結果而為比較，茲就比較情形分述如下
    ：
    (一)修正後刑法第47條第1 項規定「受徒刑之執行完畢，或一
      部之執行而赦免後，5 年以內故意再犯有期徒刑以上之罪
      者，為累犯，加重本刑至2 分之1 」，與修正前刑法第47
      條規定「受有期徒刑之執行完畢，或受無期徒刑或有期徒
      刑一部之執行而赦免後，5 年以內再犯有期徒刑以上之罪
      者，為累犯，加重本刑至2 分之1 」不同，而被告係故意
      再犯本案之罪，是依修正前、後之刑法第47條規定，均成
      立累犯，自無需適用刑法第2 條第1 項之規定比較新舊法
      ，而應逕予適用修正後刑法第47條第1 項之規定，論以累
      犯，並加重其刑（最高法院95年第21次刑事庭會議決議意
      旨參照）。
    (二)修正後刑法刪除第56條連續犯之規定，此項刪除雖非犯罪
      構成要件之變更，但顯已影響行為人刑罰之法律效果，自
      屬法律已有變更，亦即被告基於概括犯意所為之數行為，
      自95年7 月1 日起已不再成立連續犯而得論以一罪，而應
      依具體行為之性質論罪。查被告本案所為施用第一級毒品
      之犯罪行為均發生於新法施行之前，且其所為之各次行為
      ，時間、地點，各均獨立，但其時間緊接，所犯係構成要
      件相同之罪名，主觀上顯係基於概括犯意所為，為連續犯
      ，依修正前刑法第56條之規定，係論以一罪，較依新法分
      論以數罪之結果，對被告較為有利。
    (三)修正前刑法第51條第5 款規定：「數罪併罰，分別宣告
      其罪之刑，依左列各款定其應執行者：宣告多數有期徒刑
      者，於各刑中之最長期以上，各刑合併之刑期以下，定其
      刑期。但不得逾20年。」，而修正後刑法第51條第5 款規
      定：「宣告多數有期徒刑者，於各刑中之最長期以上，各
      刑合併之刑期以下，定其刑期。但不得逾30年。」，經比
      較結果，修正後刑法規定亦非較有利於被告，應依修正前
      刑法第51條第5 款規定定其應執行之刑。
    (四)經綜合全部罪刑之結果而為比較，以修正前刑法有利於被
      告，應一體適用修正前刑法之規定，合先敘明。
四、查海洛因、安非他命分別為毒品危害防制條例所稱之第一級
    、第二級毒品，觀諸該條例第2 條第2 項第1 款、第2 款規
    定甚明。核被告所為，係犯毒品危害防制條例第10條第1 項
    、第2 項之施用第一級、第二級毒品罪。其施用第一級、第
    二級毒品前後持有第一級、第二級毒品之低度行為，為施用
    第一級、第二級毒品之高度行為所吸收，均不另論罪。被告
    於94年8 、9 月間某日起至95年6 月26日間先後多次施用第
    一級毒品之犯行及95年2 月5 日起至95年4 月22日間2 次施
    用第二級毒品之犯行，均時間緊接，觸犯構成要件相同之罪
    名，均顯係基於概括犯意反覆所為，均為連續犯，均應依修
    正前刑法第56條之規定，論以一罪，並加重其刑。而被告所
    犯之連續施用第一級毒品海洛因、連續施用第二級毒品安非
    他命及95年7 月1 日後3 次施用第一級毒品海洛因之犯行，
    上開各罪，犯意各別，行為互殊，應予分論併罰。又被告有
    如事實欄所載之犯罪科刑執行情形，有臺灣高等法院被告前
    案紀錄表在卷可按（見本院卷第5 至第12頁），其受有期徒
    刑執行完畢後5 年內，故意再犯本件有期徒刑之罪，為累犯
    ，應依刑法第47條第1 項之規定加重其刑。雖被告於95年5
    月18日、95年6 月26日、95年8 月13日、95年8 月14日採尿
    往前回溯120 小時內某時及95年10月19日之施用第一級毒品
    犯行，於起訴書之犯罪事實欄未予論及，惟既與本案屬「一
    人犯數罪」之相牽連案件，並據公訴檢察官追加起訴，本院
    自得併予審究，附此說明。爰審酌被告素行非佳，前因施用
    毒品案件，經法院裁定送觀察、勒戒、強制戒治及科刑後，
    竟仍無法戒除毒癮，復又再施用毒品，惟念其施用毒品乃戕
    害個人身心健康，尚未危及他人，其犯罪之動機、目的、手
    段、施用時間、施用次數及其智識程度、犯後於本院審理時
    供認犯行，態度尚稱良好等一切情狀，就所犯上開各罪，分
    別量處如主文所示之刑，並依修正前刑法第51條第5 款定其
    應執行之刑。因被告犯罪時間均在96年4 月24日以前，亦無
    其他不合中華民國96年罪犯減刑所定不得減刑之情形，爰依
    中華民國96年罪犯減刑條例第2 條第1 項第3 款、第7 條規
    定，均減其宣告刑二分之一，即減為有期徒刑7 月、4 月、
    6 月、7 月、8 月，並依法定其應執行有期徒刑2 年4 月，
    以示懲儆。
五、扣案之第一級毒品海洛因3 包（淨重0.22公克），均係違禁
    物，不問屬於犯人與否，應依毒品危害防制條例第18條第1
    項前段宣告沒收銷燬。又扣案之海洛因殘渣袋18個、注射針
    筒4 支、塑膠勺1 支、塑膠袋1 個、分裝匙1 支，係被告所
    有供其施用第一級毒品海洛因所用之物，業據被告陳明在卷
    ，應依刑法第38條第1 項第2 款規定宣告沒收。
據上論斷，應依刑事訴訟法273 條之1 第1 項、第299 條第1 項
前段，毒品危害防制條例第10條第1 項、第2 項、第18條第1 項
前段，刑法第11條、第47條第1 項、第38條第1 項第2 款、修正
前刑法第56條、第51條第5 款，中華民國96年罪犯減刑條例第2
條第1 項第3 款、第7 條、第10條第1 項，判決如主文。
本案經檢察官吳維雅到庭執行職務。
中    華    民    國    97    年    1     月    31    日
                  刑事第四庭法  官  高雅敏
以上正本證明與原本無異。
如不服本判決，應於判決送達後10日內，向本院提出上訴狀。
                            書記官  田瑾俐
中    華    民    國    97    年    1     月    31    日
附錄本案論罪科刑法條之依據：
毒品危害防制條例第10條
施用第一級毒品者，處 6 月以上 5 年以下有期徒刑。
施用第二級毒品者，處 3 年以下有期徒刑。
附表：
┌─────┬────────┬─────┬──────┐
│採尿時間  │    鑑驗機關    │ 鑑驗結果 │備        註│
├─────┼────────┼─────┼──────┤
│95年2 月5 │臺灣檢驗科技股份│安非他命類│95年度毒偵字│
│日        │有限公司        │陽性及鴉片│第450 號卷第│
│          │                │類陽性    │59頁        │
├─────┼────────┼─────┼──────┤
│95年3 月5 │臺灣檢驗科技股份│鴉片類陽性│95年度毒偵字│
│日        │有限公司        │          │第630 號卷第│
│          │                │          │68頁        │
├─────┼────────┼─────┼──────┤
│95年4 月23│臺灣檢驗科技股份│安非他命類│95年度毒偵字│
│日        │有限公司        │陽性及鴉片│第902 號卷第│
│          │                │類陽性    │35頁、本院卷│
│          │                │          │第23頁      │
├─────┼────────┼─────┼──────┤
│95年5 月19│臺灣檢驗科技股份│鴉片類陽性│95年度毒偵字│
│日        │有限公司        │          │第1053號卷第│
│          │                │          │44頁        │
├─────┼────────┼─────┼──────┤
│95年6 月28│詮昕科技股份有限│鴉片類陽性│95年度毒偵字│
│日        │公司            │          │第1453號卷第│
│          │                │          │12頁        │
├─────┼────────┼─────┼──────┤
│95年8 月18│臺灣檢驗科技股份│鴉片類陽性│本院卷第54頁│
│日        │有限公司        │          │            │
│          │                │          │            │
├─────┼────────┼─────┼──────┤
│95年8 月14│臺灣檢驗科技股份│鴉片類陽性│本院卷第103 │
│日        │有限公司        │          │頁          │
│          │                │          │            │
├─────┼────────┼─────┼──────┤
│95年10月20│臺灣尖端先進生技│鴉片類陽性│95年度毒偵字│
│日        │醫藥股份有限公司│          │第2236號卷第│
│          │                │          │6頁         │
└─────┴────────┴─────┴──────┘


司法院資訊處製作；財團法人民間司法改革基金會備份。
